【裁判字號】    99,重訴,383
【裁判日期】    991206
【裁判案由】    債務人異議之訴
【裁判全文】
臺灣桃園地方法院民事判決             99年度重訴字第383號
原      告  豐鵬欣業股份有限公司
法定代理人  陳樹木
被      告  江木清
上列當事人間債務人異議之訴事件，本院判決如下：
    主  文
原告之訴駁回。
訴訟費用由原告負擔。
    事實及理由
一、按原告之訴，依其所訴之事實，在法律上顯無理由者，法院
    得不經言詞辯論，逕以判決駁回之，民事訴訟法第249 條第
    2 項定有明文。
二、原告主張：原告與訴外人豐田國際股份有限公司（下稱豐田
    公司）公同共有桃園縣大溪鎮○○段坑底小段（下稱同小段
    ）431-1 、431- 2、431-3 建號建物（下稱系爭3 筆建物）
    。因原告與被告間有債權債務糾葛，被告前於民國97年6 月
    23 日 向鈞院聲請假扣押強制執行（即鈞院97年度司執全字
    第1150號假扣押強制執行事件），並就當時尚未辦理保存登
    記之系爭3 筆建物為查封（系爭3 筆建物所有權第一次登記
    前之臨時建號為同小段416 、417 、418 及419 建號）。於
    查封期間，原告與豐田公司依法向地政事務所就系爭3 筆建
    物辦理建築物第1 次保存登記，並於98年9 月22日完成登記
    ，並經地政事務所將上開查封登記轉載於保存登記後系爭3
    筆建物之建物登記上。嗣鈞院民事執行處於99年10月6 日以
    公函行文予地政事務所及兩造表示：「因超額查封，就超額
    部分執行程序經裁定撤銷，債權人復未依裁定供擔保，應依
    裁定主文為啟封」、「查封標示，由債務人自行除去」等語
    ，地政事務所亦已依該函於99年10月14日塗銷查封登記，至
    此，系爭3 筆建物應已無任何查封登記存在。惟鈞院民事執
    行處另於99年10月14日又去函撤銷前揭99年10月6 日塗銷查
    封登記公函，地政事務所復於99年10月15日為查封登記，對
    已撤封之事實，回復查封登記，明顯有所違誤。本件系爭3
    筆建物已因鈞院民事執行處99年10月14日撤銷查封並予以啟
    封，依最高法院69年台上字第3820號判決、司法院院字第10
    54號、第2776號解釋，被告就原告與豐田公司公同共有之系
    爭3 筆建物已不得再予強制執行。本件強制執行程序有超額
    查封之事實，業經鈞院與臺灣高等法院多次裁定認定，故鈞
    院民事執行處始依法就系爭3 筆建物啟封。現被告惡意「超
    額查封」強制執行，提供新臺幣（下同）1,107 萬元擔保金
    ，執意查封系爭3 筆建物，故意損害原告公同共有權，亦與
    民法第14 8條誠信原則有違。爰依強制執行法第14條、民法
    第148 條規定，提起本件訴訟等語，並聲明：鈞院97年度司
    執全字第1150號假扣押強制執行事件就原告所有系爭3 筆建
    物所為之強制執行程序，應予撤銷。
三、按當事人或利害關係人，對於執行法院強制執行之命令，或
    對於執行法官、書記官、執達員實施強制執行之方法，強制
    執行時應遵守之程序，或其他侵害利益之情事，得於強制執
    行程序終結前，為聲請或聲明異議；執行名義成立後，如有
    消滅或妨礙債權人請求之事由發生，債務人得於強制執行程
    序終結前，向執行法院對債權人提起異議之訴。如以裁判為
    執行名義時，其為異議原因之事實發生在前訴訟言詞辯論終
    結後者，亦得主張之。執行名義無確定判決同一之效力者，
    於執行名義成立前，如有債權不成立或消滅或妨礙債權人請
    求之事由發生，債務人亦得於強制執行程序終結前提起異議
    之訴，強制執行法第12條第1 項前段、第14條第1 項、第2
    項定有明文。又所謂消滅債權人請求之事由，係指足以使執
    行名義之請求權及執行力消滅之原因事實，如清償、提存、
    抵銷、免除、混同、債權之讓與、債務之承擔、解除條件之
    成就、和解契約之成立，或類此之情形，始足當之。至所稱
    妨礙債權人之請求事由，則係指使依執行名義所命之給付，
    罹於不能行使之障礙而言，最高法院94年台上字第671 號判
    決要旨可資參照。
四、經查，本件原告提起債務人異議之訴之理由，無非係認本院
    民事執行處就系爭3 筆建物所為撤銷查封後復行查封之執行
    方法有違法之虞，並有侵害其公同共有系爭3 筆建物之權利
    之情事。惟觀乎原告所提上開理由，均係就本院民事執行處
    執行方法有爭議，與被告聲請強制執行之執行名義成立前、
    後是否有不成立、消滅或妨礙債權人之事由無關，與強制執
    行法第14條第1 、第2 項所規定得提起債務人異議之訴之事
    由不符。原告若認本院民事執行處前揭執行方法有未遵守相
    關程序，或有其他侵害利益之情事，應依同法第12條規定向
    本院民事執行處聲明異議，而非提起債務人異議之訴。又本
    件強制執行是否有超額查封之情事，亦屬本院執行處司法事
    務官職權認定事項，原告若認有超額查封之情事，亦應依同
    法第12條聲明異議。至若本院民事執行處司法事務官本於職
    權依同法第12條、第13條規定，以97年度司執全字第1150號
    裁定命被告提供1,107 萬元擔保金後，得於該裁定確定前停
    止該裁定之執行（即繼續查封系爭3 筆建物) ，被告並依此
    裁定提供擔保繼續查封系爭3 筆建物，係依本院裁定所為保
    障自身權利之行為，亦與誠信原則無悖。是依原告本件所主
    張之事實，其在法律上顯無理由，爰依民事訴訟法第249 條
    第2 項規定不經言詞辯論，逕以判決駁回之。
五、據上論結，本件原告之訴顯無理由，依民事訴訟法第249 條
    第2 項、第78條，判決如主文。
中    華    民    國    99    年    12    月    6     日
                  民事第一庭  審判長法  官  郭琇玲
                                    法  官  范明達
                                    法  官  郭俊德
正本係照原本作成。
如對本判決上訴，須於判決送達後20日內向本院提出上訴狀。如
委任律師提起上訴者，應一併繳納上訴審裁判費。
中    華    民    國    99    年    12    月    6     日
                                    書記官  黃澧

司法院資訊處製作；財團法人民間司法改革基金會備份。
